最高法院刑事判決　　　　　　　　　　　　　　　九十一年度台上字第四一四九號
　　上訴人　台灣高等法院高雄分院檢察署檢察官
　　被　告　甲○○
右上訴人因被告違反毒品危害防制條例案件，不服台灣高等法院高雄分院中華民國八
十九年四月十二日第二審判決（八十九年度上訴字第二四二號，起訴案號：台灣高雄
地方法院檢察署八十八年度偵字第二四四七二號），提起上訴，本院判決如左：
    主  文
原判決撤銷，發回台灣高等法院高雄分院。
    理  由
本件原判決認定被告甲○○基於概括之犯意，於民國八十八年八月上旬某日下午十一
時許，及同月十四日下午四時許，連續二次在高雄市○○○路與吳鳳路口之「九達撞
球場」，將其原先向綽號阿進之不詳姓名男子所購買，每包新台幣（下同）一千元之
第二級毒品安非他命，以每包一千元之價格，轉讓予黃森宏施用等情。因而撤銷第一
審判決，改判論處被告連續轉讓第二級毒品罪刑，固非無見。
惟查：(一)科刑判決所認定之事實，與所採之證據不相適合，即屬證據上理由矛盾，其
判決當然違背法令。原判決謂被告坦承於前揭時間，將其原先向綽號阿進之不詳姓名
男子所購買每包一千元之安非他命，連續以同一價格轉讓予黃森宏施用，而以之作為
被告有本件犯行之依據（見原判決理由一）。然稽之卷內資料，上訴人於警訊、偵查
中並未供述曾轉讓安非他命予黃森宏（見警訊卷第一、二頁、偵查卷第十三頁）。而
於第一審及原審則供稱：係與黃森宏合資購買安非他命，由伊出面購買安非他命後，
將黃森宏應得部分交給渠等情（見第一審卷第二六、二七、四二頁、原審卷第十九、
三一之二頁），亦非供陳將原先購買之安非他命，以同一價格轉讓予黃森宏。據此以
觀，原判決所認定之事實，與所採之證據不相適合，難謂無證據上理由矛盾之違誤。
(二)犯毒品危害防制條例第四條至第九條、第十二條、第十三條或第十四條第一項、第
二項之罪者，其供犯罪所用或因犯罪所得之財物，均沒收之，如全部或一部不能沒收
時，追徵其價額或以其財產抵償之，同條例第十九條第一項定有明文。此項關於沒收
之特別規定，採義務沒收主義。故凡犯上開條項之罪者，其因犯罪所得之財物，倘未
能證明確已費失，均應依上開規定宣告沒收之。原判決既就被告論以上開條例第八條
第二項之轉讓第二級毒品罪，復認定被告係連續二次，以每包一千元之價格，將安非
他命轉讓予黃森宏。惟未依上開規定併將該價款諭知沒收，復未說明其何以不予宣告
沒收之理由，尚難認適法。(三)原判決以證人黃森宏對其究竟係向被告購買安非他命，
或與被告合資購買安非他命之供證前後不一，而認該證人之證述不足採為被告意圖營
利，販賣安非他命之證據。然證人黃森宏於警訊、偵查中、第一審初訊時，已具體證
稱向被告購買安非他命之時間、地點、價錢等情（見警訊卷第六頁、偵查卷第十三頁
、第一審卷第二五、二六頁）。即被告於第一審及原審對黃森宏確有交錢給伊，伊則
交付安非他命予渠乙節亦供陳不諱。並以係與黃森宏合資購買安非他命置辯。而以營
利之意圖交付安非他命，收取對價之行為，為販賣。如先持有後，未具營利意圖而授
受安非他命，為轉讓。若因他人別無管道購買安非他命施用，而事先約定由其幫助出
面代購或合買安非他命，並分攤價金分受安非他命，則為幫助施用。究竟被告與黃森
宏之關係如何？何以甘冒被認係意圖營利販賣安非他命予黃森宏之風險，而為所謂與
黃森宏合資購買安非他命行為？黃森宏於其後翻異前供，所為與被告合資購買安非他
命之有利於被告之供述，是否為事後迴護被告之詞，尚非全然無疑。如其以每包一千
元之相同價格交付安非他命予黃森宏，但有無減損其分量而賺取價差？彼此間授受安
非他命之行為，究為販賣或轉讓抑為幫助施用，事實尚欠明白。乃原審未深入研求，
細心勾稽，究明該黃森宏所供前後不符之原因，所供究以何者為可取？即以上開證人
前後所供不符，而遽謂其證詞並不足作為被告意圖營利，販賣安非他命之證據，難謂
無調查未盡之違誤。以上或為上訴意旨所指摘，或為本院得依職權調查之事項。檢察
官上訴意旨指摘原判決不當，非無理由，應認有發回更審之原因。
據上論結，應依刑事訴訟法第三百九十七條、第四百零一條，判決如主文。
中      華      民      國    九十一    年      七      月    二十五    日
                              最高法院刑事第六庭
                                  審判長法官  吳  雄  銘
                                        法官  池  啟  明
                                        法官  石  木  欽
                                        法官  郭  毓  洲
                                        法官  吳  三  龍
      右正本證明與原本無異
                                              書  記  官
中      華      民      國    九十一    年      七      月     三十     日
